【裁判字號】    99,訴,491
【裁判日期】    990825
【裁判案由】    違反毒品危害防制條例
【裁判全文】
臺灣嘉義地方法院刑事判決               99年度訴字第491號
公  訴  人  臺灣嘉義地方法院檢察署檢察官
被      告  甲○○
指定辯護人  吳碧娟律師
上列被告因違反毒品危害防制條例等案件，經檢察官提起公訴（
99年度偵字第3915號），本院判決如下：
    主  文
甲○○犯如附表一、二罪刑欄所示之罪，各處如附表一、二罪刑
欄所示之刑。應執行有期徒刑肆年拾月。扣案行動電話壹具（含
門號0000000000號SIM卡壹張）及密封袋貳包（內含
小密封袋計壹佰拾柒個）均沒收；未扣案之販賣第二級毒品所得
新臺幣伍仟元均沒收，如全部或一部不能沒收時，以其財產抵償
之。
    犯 罪 事 實
一、甲○○明知甲基安非他命為毒品危害防制條例所規範之第二
    級毒品，亦係藥事法所稱之禁藥，非經許可，不得非法販賣
    或轉讓，竟為下列行為：
  (一)意圖營利，基於販賣第二級毒品甲基安非他命之犯意，於如
    附表一所示時、地，販賣如附表一所示之第二級毒品甲基安
    非他命與如附表一所示之人，獲有如附表一所示之款項，合
    計新臺幣（下同）5,000元。
  (二)基於轉讓禁藥即第二級毒品甲基安非他命之犯意，於如附表
    二所示時、地，無償轉讓提供均未超過淨重10公克之數量之
    甲基安非他命與黃建雄施用。嗣於99年5月11日上午10時30
    分許，經警持本院核發之搜索票前往甲○○位於嘉義市○區
    ○○街36之1號4樓1住處搜索，扣得密封袋2包（內含117個
    小密封袋）、行動電話1具（含門號0000000000號SIM卡1張
    ）、吸食器1組及斜削吸管1支，而查獲上情。
二、案經嘉義縣警察局移送臺灣嘉義地方法院檢察署檢察官偵查
    起訴。
    理  由
一、按被告以外之人於審判外之言詞或書面陳述，除法律有規定
    者外，不得作為證據，刑事訴訟法第159條第1項定有明文。
    次按被告以外之人於審判外之陳述，雖不符刑事訴訟法第
    159條之1至第159條之4之規定，而經當事人於審判程序同意
    作為證據，法院審酌該言詞陳述或書面陳述作成時之情況，
    認為適當者，亦得為證據。當事人或辯護人於法院調查證據
    時，知有第159條第1項不得為證據之情形，而未於言詞辯論
    終結前聲明異議者，視為有前項之同意，此觀刑事訴訟法第
    159條之5規定甚明。查被告甲○○及其辯護人於言詞辯論終
    結前，對於卷附各傳聞證據之證據能力，均未聲明異議。本
    院審酌卷內各言詞陳述及書面陳述作成時之情況，認無顯不
    適當之情形，採納上開證據方法，尚無礙於被告與其辯護人
    於程序上之彈劾詰問權利，而認證據資料合於刑事訴訟法第
    159條之4及同法第159條之5等規定，因而均具證據能力，合
    先敘明。
二、上揭犯罪事實，業據被告於警詢、偵查及本院審理中坦承不
    諱，核與證人莊耀輝、黃建雄於警詢、偵查中證述情節相符
    （見警卷第63-67、73-78頁、偵卷第10-11、14-16頁），並
    有本院通訊監察書暨電話附表、通訊監察譯文表、行動電話
    門號查詢單明細（見警卷第25-60頁、第80-85頁）、本院搜
    索票、搜索扣押筆錄、扣押物品目錄表、扣押物品收據（見
    警卷第20-24頁）等附卷可稽，是被告與證人莊耀輝、黃建
    雄間有毒品授受情節，堪可認定。復衡毒品濫用，危害國民
    健康與社會安定日益嚴重，為杜絕毒品犯罪，警察機關對於
    販賣毒品之犯罪行為，嚴加查緝，無形亦造成毒品不易取得
    且價格昂貴，絕無可能甘冒被查緝而遭重罪制裁之風險，毫
    無獲利而為販賣毒品之理。是其販入之價格必較其出售之價
    格為低，而有從中賺取買賣價差牟利之意圖及事實，應屬合
    理認定，況被告與莊耀輝、黃建雄間，並無特定親密之情誼
    ，被告有從中賺取買賣價差之事實，顯無疑義。綜上所述，
    上揭證據均堪為補強證據，足以擔保被告於偵查中及本院審
    理之任意性自白與事實相符。本件事證明確，被告犯行堪以
    認定，應予依法論科。
三、查甲基安非他命為毒品危害防制條例第2條第2項第2款所定
    之第二級毒品。又同條例第8條第6項規定轉讓毒品達一定數
    量者，加重其刑至二分之一，其標準由行政院定之，而行政
    院即於98年11月20日公布「轉讓毒品加重其刑之數量標準」
    ，其第2條第1項第2款規定轉讓第二級毒品淨重10公克以上
    者，應加重其刑至二分之一。再甲基安非他命亦屬於藥事法
    所稱之禁藥（即藥事法第22條第1項第1款所稱之「經中央衛
    生主管機關明令公告禁止製造、調劑、輸入、輸出、販賣或
    陳列之毒害藥品」），明知為禁藥而轉讓者，藥事法第83
    條亦定有處罰明文；故行為人明知為禁藥即甲基安非他命而
    轉讓與他人者，除成立毒品危害防制條例第8條第2項之轉讓
    第二級毒品罪外，亦構成藥事法第83條第1項之轉讓禁藥罪
    ，此係屬同一犯罪行為而同時有二種法律可資處罰之法條（
    規）競合情形，應依「重法優於輕法」、「後法優於前法」
    等法理，擇一處斷；而毒品危害防制條例第8條第2項轉讓第
    二級毒品罪之法定本刑為「6月以上5年以下有期徒刑，得併
    科新臺幣70萬元以下罰金」，93年4月21日修正後藥事法第
    83條第1項轉讓禁藥罪之法定本刑為「7年以下有期徒刑，得
    併科新臺幣5百萬元以下罰金」，行為人轉讓甲基安非他命
    之情節（亦即其轉讓之數量及對象）如無應依毒品危害防制
    條例第8條第6項及第9條之規定加重其刑至二分之一之情形
    ，則修正後藥事法第83條第1項之罪之法定本刑，顯較毒品
    危害防制條例第8條第2項之罪之法定本刑為重，依前述「重
    法優於輕法」之法理，自應優先適用藥事法第83條第1項之
    規定處斷。查本件被告各次轉讓甲基安非他命與黃建雄之數
    量均僅有1包或1泡，價值約500元左右，其數量並未超過淨
    重10公克乙情（以被告所承莊耀輝每次以1,000元代價販入3
    公克重量之安非他命，則以500元可得販入甲基安非他命之
    數量約為1.5公克，參見警卷第5頁），業據證人黃建雄於偵
    查中證述無誤（見偵卷第15、16頁），則被告各次轉讓甲基
    安非他命之數量，顯未達「轉讓毒品加重其刑之數量標準」
    所定「第二級毒品：淨重10公克以上」之加重其刑標準，自
    應優先適用藥事法第83條第1項之規定處斷，而非論以轉讓
    第二級毒品罪。而起訴書所犯法條記載被告所為涉犯毒品危
    害防制條例第8條第2項之轉讓第二級毒品罪，尚有未洽，惟
    因二者基本社會事實同一，本院並當庭依刑事訴訟法第95
    條之規定告知被告（見本院卷第45頁），茲依刑事訴訟法第
    300條規定變更起訴法條。核被告如附表一所為，均係犯毒
    品危害防制條例第4條第2項之販賣第二級毒品罪；被告如附
    表二所為，均係犯藥事法第83條第1項之轉讓禁藥罪。被告
    所犯上開各罪間，犯意各別，應予分論併罰。公訴意旨認被
    告販賣第二級毒品甲基安非他命、轉讓禁藥即第二級毒品甲
    基安非他命，各該販賣、轉讓犯行分係基於接續犯意而為之
    接續犯，尚有誤會。因被告於偵查及審判中均自白販賣甲基
    安非他命，乃依毒品危害防制條例第17條第2項規定減輕其
    刑。爰審酌被告高中畢業之智識程度、有2名幼子交由前妻
    撫養，經濟狀況小康之家庭狀況、無視於毒品對於健康之戕
    害及國家杜絕毒品犯罪之禁令，仍販賣、轉讓第二級毒品與
    他人，使人沉迷於毒癮，無法自拔，輕則戕害身心，重則引
    發各種犯罪，實為多種犯罪之源頭，對社會治安有相當程度
    影響及所生之危害，其行為固值非難。惟被告所涉販毒情節
    ，僅屬毒品交易之下游階段；販賣、轉讓之對象不多，且次
    數、金額俱微，被告亦未因前開販賣行為而獲得鉅大利益、
    犯後坦承犯行、犯後態度尚屬良好暨其他一切情狀，認分別
    量處如附表一編號1至6及附表二編號1至3所示之刑，並定其
    如主文所示之應執行刑，已足嚇阻犯罪而屬必要性與合目的
    性之刑事制裁，可達刑罰一般預防及特別預防之效果，公訴
    人具體求處有期徒刑7年，尚嫌過重，爰量處如主文所示之
    刑。
四、按毒品危害防制條例第19條第1項規定，犯該條例第4條至第
    9條、第12條、第13條或第14條第1項、第2項之罪者，其供
    犯罪所用或因犯罪所得之財物，均沒收之，如全部或一部不
    能沒收時，追徵其價額或以其財產抵償之，係採義務沒收主
    義，苟能證明係供犯罪所用或因犯罪所得之財物，均應沒收
    之，如全部或一部不能沒收時，追徵其價額或以其財產抵償
    之，並不以當場搜獲扣押者為限，因之被告如附表一所示各
    次販賣第二級毒品所得財物總計5,000元，係違反毒品危害
    防制條例第4條第2項之罪所得之財物，雖未扣案，仍應依同
    條例第19條第1項後段之規定宣告沒收，如全部或一部不能
    沒收時，以其財產抵償之。另查毒品危害防制條例第18條第
    1項前段：「查獲之毒品，不問屬於犯人與否，均沒收銷燬
    之」之規定，乃刑法第38條第1項第1款之特別規定，至該法
    條所稱「查獲」之毒品，係指有罪判決書於事實欄，已經認
    定為被告有罪事實之毒品而言。又沒收為從刑之一種，依主
    從不可分原則，應附隨於主刑同時宣告之，若無主刑，則從
    刑即無所附麗（最高法院96年度臺上字第85號判決意旨參照
    ）。查扣案行動電話乙具（含SIM卡1張，門號0000000000號
    ），係被告所有供犯本案販賣第二級毒品罪所用之物，業據
    被告供承在卷（見警卷第3頁、本院卷第51-52頁），爰依毒
    品危害防制條例第19條第1項之規定宣告沒收；密封袋2包（
    內含小密封袋117個）用以分裝販賣第二級毒品，為被告所
    有為本案犯罪預備之物，應依刑法第38條第1項第2款之規定
    沒收。至扣案吸食器、斜削吸管為被告施用毒品之工具，尚
    無證據證明與其本案犯罪有何直接關連，且非屬義務沒收之
    物，爰不予宣告沒收；扣案甲基安非他命2包，係被告於99
    年5月11日遭查獲施用第二級毒品犯行前一星期所販入，與
    本案被告如附表一所售出之甲基安非他命並非同一批購得等
    情，業據被告供承在卷（見本院卷第52頁、本院99年度毒聲
    字第190號裁定），即難認前開扣案物品與本案犯行有關，
    既非屬毒品危害防制條例第18條第1項所稱本案查獲之毒品
    ，參酌上揭判決意旨，自不得於論處被告罪刑時，一併宣告
    沒收銷燬，均併此敘明。
據上論斷，依刑事訴訟法第299條第1項前段、第300條，毒品危
害防制條例第4條第2項、第17條第2項、第19條第1項，藥事法第
83條第1項，刑法第2條第1項但書、第11條、第38條第1項第2款
、第51條第5款，判決如主文。
本案經檢察官林俊良到庭執行職務
中    華    民    國    99    年    8    月     25    日
                  刑事第四庭審判長法  官  蔡憲德
                                  法  官  吳育霖
                                  法  官  王慧娟
以上正本證明與原本無異。
如不服本判決應於收受判決後10日內向本院提出上訴書狀，並應
敘述具體理由；其未敘述上訴理由者，應於上訴期間屆滿後20日
內向本院補提理由書（均須按他造當事人之人數附繕本）「切勿
逕送上級法院」。
中    華    民    國    99    年    8     月    25    日
                                  書記官  高文靜
附錄本案法條：
毒品危害防制條例第4條第2項
製造、運輸、販賣第二級毒品者，處無期徒刑或 7 年以上有期
徒刑，得併科新臺幣 1 千萬元以下罰金。
藥事法第83條第1項
明知為偽藥或禁藥，而販賣、供應、調劑、運送、寄藏、牙保、
轉讓或意圖販賣而陳列者，處 7 年以下有期徒刑，得併科新臺
幣 5 百萬元以下罰金。
【附表一】被告販賣甲基安非他命犯行及論罪科刑
┌─┬────┬────┬────┬───────┬────────────┐
│編│犯罪時間│交易地點│販賣對象│販賣數量及金額│罪      刑     欄       │
│號│（民國）│        │        │（新臺幣）    │                        │
├─┼────┼────┼────┼───────┼────────────┤
│1 │99年4月 │嘉義市耐│莊耀輝  │甲○○以1,000 │甲○○販賣第二級毒品，處│
│  │24日凌晨│斯松屋百│        │元之價格販賣甲│有期徒刑肆年貳月。扣案行│
│  │某時    │貨公司旁│        │基安非他命1包 │動電話壹具（含門號０九二│
│  │        │台林街上│        │與莊耀輝。    │0000000號SIM卡壹 │
│  │        │之7-11統│        │              │張）及密封袋貳包（含小密│
│  │        │一超商前│        │              │封袋壹佰拾柒個）均沒收；│
│  │        │。      │        │              │未扣案販賣第二級毒品所得│
│  │        │        │        │              │新臺幣壹仟元沒收，如全部│
│  │        │        │        │              │或一部不能沒收時，以其財│
│  │        │        │        │              │產抵償之。              │
├─┼────┼────┼────┼───────┼────────────┤
│2 │99年4月 │嘉義縣朴│同上    │甲○○以1,000 │甲○○販賣第二級毒品，處│
│  │28日某時│子市文化│        │元之價格販賣甲│有期徒刑肆年貳月。扣案行│
│  │        │北路泰豐│        │基安非他命1包 │動電話壹具（含門號０九二│
│  │        │加油站。│        │與莊耀輝。    │0000000號SIM卡壹 │
│  │        │        │        │              │張）及密封袋貳包（含小密│
│  │        │        │        │              │封袋壹佰拾柒個）均沒收；│
│  │        │        │        │              │未扣案販賣第二級毒品所得│
│  │        │        │        │              │新臺幣壹仟元沒收，如全部│
│  │        │        │        │              │或一部不能沒收時，以其財│
│  │        │        │        │              │產抵償之。              │
├─┼────┼────┼────┼───────┼────────────┤
│3 │99年5月3│嘉義市耐│同上    │甲○○以1,000 │甲○○販賣第二級毒品，處│
│  │日晚上某│斯松屋百│        │元之價格販賣甲│有期徒刑肆年貳月。扣案行│
│  │時。    │貨公司旁│        │基安非他命1包 │動電話壹具（含門號０九二│
│  │        │台林街上│        │與莊耀輝。    │0000000號SIM卡壹 │
│  │        │7-11統一│        │              │張）及密封袋貳包（含小密│
│  │        │超商前。│        │              │封袋壹佰拾柒個）均沒收；│
│  │        │        │        │              │未扣案販賣第二級毒品所得│
│  │        │        │        │              │新臺幣壹仟元沒收，如全部│
│  │        │        │        │              │或一部不能沒收時，以其財│
│  │        │        │        │              │產抵償之。              │
├─┼────┼────┼────┼───────┼────────────┤
│4 │99年3月 │同上    │黃建雄  │甲○○以1,000 │甲○○販賣第二級毒品，處│
│  │23日某時│        │        │元之價格販賣甲│有期徒刑肆年貳月。扣案行│
│  │        │        │        │基安非他命1包 │動電話壹具（含門號０九二│
│  │        │        │        │與黃建雄。    │0000000號SIM卡壹 │
│  │        │        │        │              │張）及密封袋貳包（含小密│
│  │        │        │        │              │封袋壹佰拾柒個）均沒收；│
│  │        │        │        │              │未扣案販賣第二級毒品所得│
│  │        │        │        │              │新臺幣壹仟元沒收，如全部│
│  │        │        │        │              │或一部不能沒收時，以其財│
│  │        │        │        │              │產抵償之。              │
├─┼────┼────┼────┼───────┼────────────┤
│5 │99年4月6│同上    │同上    │甲○○以1,000 │甲○○販賣第二級毒品，處│
│  │日晚上某│        │        │元之價格販賣甲│有期徒刑肆年貳月。扣案行│
│  │時。    │        │        │基安非他命1包 │動電話壹具（含門號０九二│
│  │        │        │        │與黃建雄。    │0000000號SIM卡壹 │
│  │        │        │        │              │張）及密封袋貳包（含小密│
│  │        │        │        │              │封袋壹佰拾柒個）均沒收；│
│  │        │        │        │              │未扣案販賣第二級毒品所得│
│  │        │        │        │              │新臺幣壹仟元沒收，如全部│
│  │        │        │        │              │或一部不能沒收時，以其財│
│  │        │        │        │              │產抵償之。              │
└─┴────┴────┴────┴───────┴────────────┘
【附表二】被告轉讓甲基安非他命犯行及論罪科刑
┌─┬───┬────┬──────┬─────────┬─────────┐
│編│對象  │時間    │轉讓地點    │轉讓數量及金額（新│罪    刑    欄    │
│號│      │        │            │臺幣）            │                  │
├─┼───┼────┼──────┼─────────┼─────────┤
│1 │黃建雄│99年4月2│郭建雄嘉義市│1小包甲基安非他命 │甲○○明知為禁藥而│
│  │      │日下午  │台林街住處。│，價值約500元，不 │轉讓，處有期徒刑柒│
│  │      │        │            │超過淨重10公克。  │月。              │
├─┼───┼────┼──────┼─────────┼─────────┤
│2 │黃建雄│99年4月 │同上        │1泡，可施用乙次， │甲○○明知為禁藥而│
│  │      │16日某時│            │價值約500元，不超 │轉讓，處有期徒刑柒│
│  │      │        │            │過淨重10公克。    │月。              │
├─┼───┼────┼──────┼─────────┼─────────┤
│3 │黃建雄│99年4月 │同上        │價值約500元之甲基 │甲○○明知為禁藥而│
│  │      │30日16時│            │安非他命，不超過淨│轉讓，處有期徒刑柒│
│  │      │12分許  │            │重10公克。        │月。              │
└─┴───┴────┴──────┴─────────┴─────────┘

司法院資訊處製作；財團法人民間司法改革基金會備份。
